【裁判字號】    98,訴,2710
【裁判日期】    981231
【裁判案由】    清償借款
【裁判全文】
臺灣臺中地方法院民事判決              98年度訴字第2710號
原      告  乙○○
被      告  甲○○
上列當事人間清償借款間事件，本院於98年12月18日言詞辯論終
結，判決如下：
    主  文
原告之訴駁回。
訴訟費用由原告負擔。
    事實及理由
一、原告起訴主張：被告於民國（下同）74年6月11日向原告借
    款新台幣（下同）2,428,000元（下稱系爭借款），並約定
    清償期為89年9月23日，年利率按8.75%計算。此有存款簿之
    電匯資料可證。清償期屆至後，原告履向被告請求清償，被
    告均置之不理，且揮霍無度，如購買幾萬元的項鍊、真皮沙
    發一組，一次購買2台冷氣、2台電冰箱及透天3樓房屋，並
    自行安裝鐵門等，以上各種花費均是向原告借錢，被告卻不
    認帳。為此，爰依消費借貸之法律關係提起本訴，請求被告
    清償系爭借款。
並聲明；(1)被告應給付原告2,428,000元及自98年9月9日起至清
    償日止，按年息8.75%計算之利息。(2)訴訟費用由被告負擔
    。
二、被告則辯以：本件原告主張之系爭借款金額，被告主張金額
    沒有那麼多。且被告之借款被告已清償完畢，是被告之二妹
    魏月霞代被告清償的，此有訴外人魏月霞可為證。惟時間久
    遠，已忘記何時償還的。
答辯聲明：(1)原告之訴駁回。(2)訴訟費用由原告負擔。
三、得心證之理由：
  (一)原告主張被告於74年6月11日向原告借款，原告以匯款方式
    交付借款等事，為被告所不爭執，並有原告提出之存摺內頁
    影本為證。被告辯稱雖有借款，惟金額非如原告主張之2,42
    8,000元，且被告借款部分，被告已清償完畢等語。
  (二)按當事人主張有利於己之事實者，就其事實有舉證之責任，
    民事訴訟法第277條定有明文。民事訴訟如係由原告主張權
    利者，應先由原告負舉證之責，若原告先不能舉證，以證實
    自己主張之事實為真實，則被告就其抗辯事實即令不能舉證
    ，或其所舉證據尚有疵累，亦應駁回原告之請求，最高法院
    17年上字第917號判例意旨可參。又原告對於自己主張之事
    實已盡證明之責後，被告對其主張，如抗辯其不實並提出反
    對之主張者，則被告對其反對之主張，亦應負證明之責，此
    為舉證責任分擔之原則，最高法院18年上字第2855號判例可
    供參考。次按稱消費借貸者，謂當事人一方移轉金錢或其他
    代替物之所有權於他方，而約定他方以種類、品質、數量相
    同之物返還之契約，民法第474條第1項定有明文。當事人主
    張有金錢借貸關係存在，自須就其發生所須具備之特別要件
    即金錢之交付及借貸意思表示互相一致負舉證之責任，若未
    能證明有金錢之交付及借貸意思表示互相一致者，尚不能認
    為有金錢借貸關係存在。
  (三)本件原告主張被告有向原告借款之事實，為被告所不否認，
    僅辯稱借款金額非如原告主張那麼多，且被告之二妹魏月霞
    已代被告清償完畢，則揆諸上開規定及判例意旨，原告自應
    就兩造間有系爭借款金額交付之事實，負舉證之責任。惟觀
    原告提出之存摺內頁，原告主張其中數十筆支出項目即為借
    貸予被告之金錢，然查，原告提出之存摺內頁摘要僅載轉支
    存；轉付放款；轉定儲；轉活儲；轉定存；領現金；社票等
    並未註明轉帳予何人？或轉入何人帳戶？僅係原告事後自行
    載明匯給被告或其夫林禎祥。且經本院計算，原告主張之上
    開數十筆借款金額總計高達7百多萬元，原告卻僅主張被告
    之借款金額為2,428,000元，顯與事實不符。則原告提出上
    開存摺內頁影本中數十筆支出項目，欲證明為借貸予被告之
    系爭款項等情，即非可採。且原告主張被告於74年6月11日
    向其借款2,428,000元，約定清償期為89年9月23日，利息按
    年息8.75%計算，但原告並未能舉證證明其於74年6月11日確
    有匯款2,428,000元予被告，雙方並約定清償期為89年9月23
    日，利息按年息8.75%計算，是原告就系爭借款2,428,000元
    之主張，礙難採信。
  (四)又被告辯稱對於原告之借款，已由被告之二妹魏月霞代被告
    清償，並舉證人魏月霞為證。經證人魏月霞於本院98年11月
    27日庭訊時證述：「（問：甲○○（即被告）有向原告借錢
    ，借多少？）有借錢，但借多少我不知道，因為已經一、二
    十年了。但是我姐姐沒有錢可還，我當時在合作社任職，我
    剛好退休有存款，我就把我的錢直接給原告處理，當時說是
    積欠約150萬元，我就替我姐姐清償，我將我的錢，全部交
    給原告，被告積欠原告多少錢，都由原告自己轉帳，原告也
    表示已經清償完畢。我的印章、存摺也都還在原告那裡。」
    、「我有向原告說姐姐積欠多少錢，就都由原告自己轉帳，
    原告也有轉帳。」等語（參本院98年11月27日言詞辯論筆錄
    ）。經查證人魏月霞為兩造之姐妹，其與兩造間並無任何利
    害關係存在，自應無偏頗之虞，是本院認證人魏月霞之上開
    證詞堪以採信。且原告對證人魏月霞上開證述亦不否認，並
    當庭陳稱：「證人（即魏月霞）的印章、存摺都已經還給證
    人了。」、「我有向證人說，我買房子有貸款，我是要將錢
    還給證人。」等語。據上陳述，足認證人魏月霞確實有代被
    告清償欠原告之借款，且原告亦已收取無誤。是以本件被告
    積欠原告之借款，已由證人魏月霞代為清償完畢，兩造間已
    無借貸關係存在至明。從而，原告主張被告向其借款2,428,
    000元未為清償，殊難採信。
四、基上所述，原告依消費借貸之法律關係訴請被告清償系爭借
    款2,428,000元及其利息，為無理由，應予駁回。
五、本件事證已臻明確，兩造其餘主張陳述及所提之證據，核與
    判決之結果無影響，爰不一一論列，併予說明。
六、據上結論，本件原告之訴為無理由，依民事訴訟法第78條，
    判決如主文。
中    華    民    國    98    年    12    月    31    日
                  民事第二庭    法  官  周靜秀
正本係照原本作成。
如不服本判決，應於送達後20日內向本院提出上訴狀。
中    華    民    國    99    年     1    月     4    日
                                書記官

司法院資訊處製作；財團法人民間司法改革基金會備份。
